臺灣臺中地方法院刑事判決　　　　　　　100年度易字第843號
公　訴　人　臺灣臺中地方法院檢察署檢察官
被　　　告　林松淵
上列被告因侵占等案件，經檢察官提起公訴（99年度偵緝字第
2214號），本院判決如下：
    主    文
林松淵意圖為自己不法之所有，以詐術使人將本人之物交付，累
犯，處有期徒刑參月，如易科罰金，以新臺幣壹仟元折算壹日；
又意圖為自己不法之所有，以詐術得財產上不法之利益，累犯，
處有期徒刑肆月，如易科罰金，以新臺幣壹仟元折算壹日；又意
圖為自己不法之所有，而侵占自己持有他人之物，累犯，處有期
徒刑肆月，如易科罰金，以新臺幣壹仟元折算壹日；又意圖為自
己不法之所有，而侵占自己持有他人之物，累犯，處有期徒刑肆
月，如易科罰金，以新臺幣壹仟元折算壹日。應執行有期徒刑壹
年，如易科罰金，以新臺幣壹仟元折算壹日。
    犯罪事實
一、林松淵前因竊盜案件，經臺灣南投地方法院以97年度投刑簡
    字第505號案件判處有期徒刑4月確定，於民國98年4月3日執
    行完畢。詎其仍不知悔改，意圖為自己不法之所有及利益，
    於下列時、地，分別為詐欺、侵占等犯行：
  (一)林松淵本無給付價款之意，竟於99年6月17日，向糠豐明詐
    稱欲代人購買空心磚1批，價值新臺幣（下同）3萬8480元云
    云，致糠豐明陷於錯誤，因而依林松淵之指示，於翌日將上
    開空心磚送至林松淵所指定在苗栗縣苑裡鎮之某工地。然林
    松淵於收受友人給付之貨款後，因本無給付該貨款之意，而
    將該價金供自己使用，糠豐明始知受騙。
  (二)林松淵明知其資力不佳，且技術亦不純熟，如施工不佳，可
    能無法給付工錢，仍於99年6月時，向耕野園藝造景之現場
    經理陳光輝承攬臺中市○○○路與永春東七路道路路緣石工
    程之模板架設工作，並自99年6月26日起，接續向曾惠玲表
    示欲聘僱臨時工，並同意於10日內結算1次帳款，致曾惠玲
    陷於錯誤，依林松淵之指示，陸續於99年6月27日、6月28日
    、6月29日、6月30日、7月1日、7月4日、7月5日，派遣臨時
    工至林松淵所指定在臺中市○○○路與永春東七路之工地施
    工，工錢共計2萬7300元。然林松淵事後因施工品質不佳，
    無法如期收到工程款，且其本身亦資力不佳致無法支付工錢
    而逃逸無蹤，嗣曾惠玲催討款項未果始知受騙。
  (三)林松淵於99年6月28日上午某時許，在臺中市○○○路與永
    春東七路之工地，向王安樺借用發電機及電動鑿機各1臺後
    ，竟於同日將上開機器予以侵占入己並載往他處。經王安樺
    於當日晚上催討，林松淵改口說隔日即可歸還，惟其後均未
    歸還，再經王安樺多次催討，林松淵均藉口推遲，王安樺始
    知上情。
  (四)林松淵於99年7月上旬某日（起訴書誤為99年7月10日），在
    陳益順之彰化縣芳苑鄉建平村新興巷39號住處，向陳益順借
    用發電機1臺，本約定1星期後要歸還陳益順，然林松淵屆期
    竟拒不返還，而將上開機器予以侵占入己，並載往梨山工作
    。經陳益順多次催討，林松淵均藉口推遲，陳益順始知上情
    。
二、案經糠豐明、曾惠玲、王安樺、陳益順訴由臺中市政府警察
    局第四分局報請臺灣臺中地方法院檢察署檢察官偵查起訴。
    理    由
一、證據能力部分：按被告以外之人於審判外之言詞或書面陳述
    ，除法律有規定者外，不得作為證據，刑事訴訟法第159條
    第1項固有明文。惟按被告以外之人於審判外之陳述，雖不
    符前4條之規定，而經當事人於審判程式同意作為證據，法
    院審酌該言詞陳述或書面陳述作成時之情況，認為適當者，
    亦得為證據，同法第159條之5第1項規定甚明。本件被告於
    本院審判程式時，就本判決所引用審判外之言詞或書面陳述
    ，均表示沒有意見，本院認該等具有傳聞證據性質之證據，
    其取得過程並無瑕疵，且與待證事實具有關聯性，證明力非
    明顯過低，以之作為證據係屬適當，認俱得為證據。
二、認定犯罪事實所根據的證據及理由：
  (一)被告坦承確有犯罪事實一、(一)之犯行，及坦承確有得到曾惠
    玲所派遣臨7日臨時工、向王安樺借用發電機、電動鑿機各1
    臺及向陳益順借用發電機1臺未歸還之事實。
  (二)證人即被害人王安樺、陳益順於警詢、偵訊、本院審理之證
    詞，及證人糠豐明、曾惠玲於警詢及偵訊之證詞，足以證明
    全部犯罪事實。
  (三)證人即耕野園藝造景之現場經理陳光輝於本院審理之證詞，
    足以證明被告施工品質不佳及事後逃逸無蹤之事實。
  (四)卷附空心磚收據、派遣臨時工收據影本各1份、派工單影本7
    份、被告稅務電子閘門財產所得調件明細表1份，足以證明
    全部犯罪事實。
三、對被告辯解，不採之理由：被告矢口否認犯罪事實一、(二)至
    (四)之犯行，辯稱：是因營造廠都沒有錢給伊，伊才無力支付
    曾惠玲款項，伊有一些鐵鎚、工具當時放在陳益順的車上，
    他也沒有還伊，如果陳益順還伊工具，就可還他發電機，伊
    是不小心弄丟王安樺的發電機、電動鑿機，當時伊有說要報
    案，但王安樺說不用，伊並沒有要侵占等語。經查：
  (一)證人王安樺於本院審理時已證稱：當初要施工，被告沒有工
    作的機具，所以是在早上開始工作時跟我借發電機、電動鑿
    機，他說要做永春東路這個工地，但這個工程每天都要使用
    這個工具，所以我有叫被告當天用完要當天送回倉庫，但是
    被告第一天就沒有送回去，反而叫他的朋友把工具載離我們
    的工地，隔天問他時，他就說他把機器載去其他工地用，他
    說過幾天會再載回來，在借給被告的第二或第三天時，被告
    說有把機具載回工地，但機具又被偷走，但我認為他說的不
    實在，因我每天都比較早到工地，我跟被告說要報案，被告
    說不用，他會處理並會負責，但後來就沒有還回來等語，核
    與其於警詢、偵訊所證大致相符，參以如該工具確係遭竊，
    自應於遭竊後發現之第一時間報警處理，惟被告非但未報警
    ，反延至1年多後仍未歸還，足證其確有侵占之意思無誤。
  (二)證人陳益順於本院100年6月8日審理時證稱：當初我帶幾個
    工人受僱被告到臺中市○○○路與永春東七路附近之工地施
    作，在99年7月12日報警前約一個禮拜，被告到我住處載走
    發電機，他說他的發電機遺失，不能施作，且說他在梨山上
    有包到一個鐵皮屋工程，跟我借用一個禮拜，後來因工地急
    著要用，二天後我就去電給他要回機具，當時有找到被告，
    被告就說因為下雨，挖土機要清路，機具一直不還我，我就
    覺得怪怪的，之後我一直去電給他就找不到他了，我本身有
    帶五個工人，被告有欠我們錢，被告積欠我們的錢我現在無
    法計算，後來工程本身我是硬著頭皮把它完成，99年7月12
    日是我把被告騙回來的，當時我告訴他：年輕人做事要有擔
    當，如你再與耕野負責人談一下，或許還有機會追加工程款
    給你，我也有跟耕野負責人說，請他幫忙把其他受害人連絡
    回來，我的發電機現在應該還有四萬元的價值，之前我說六
    萬元是新品的價格等語，及於本院100年9月14日審理時陳稱
    ：當時我只是幫忙被告工作而已，被告確實有留一批工具在
    我車子上，後來我把這些工具都放在工地的倉庫，後來被告
    不曉得跑去哪裡，而且我也沒有繼續工作，所以倉庫那些工
    具我也不知到哪裡去了，被告說的那些工具應該沒有他說的
    那個價值，那些工具大約價值三千元等語，核與其於警詢、
    偵訊時所證大致相符，參以被告所留之工具既只是剛好放在
    證人陳益順車上，並非證人陳益順所借用，則被告是否歸還
    發電機顯與其放在陳益順車上之工具無關，且被告迄今仍未
    歸還該發電機，足證其確有侵占之犯意無誤。
  (三)證人即耕野園藝造景之現場經理陳光輝於本院審理時證稱：
    99年夏天時我與被告有合作三期永春重劃區道路工程，是在
    永春東路與永春東七路道路緣石的工程，當時我有承作向上
    路公園的工程，也是向上游光慶營造公司承包，但有無再發
    包給被告，我現在無法確認，當時被告承攬的工作是作道路
    緣石的模板架設，當時是在作板模的朋友介紹被告給我認識
    ，被告說他實力很好，也說他一天可以作幾米的板模給我，
    當時板模的工具由我們這邊提供，但他沒有帶其他所需代工
    的工具，我們才借用工具給他，被告還把我的二台發電機拿
    走，其中一台就是陳益順報案的這台，另一台是我跟朋友借
    的，我和被告口頭約定是依照被告施作的米數來計算工錢，
    一米一百多元，經由我的上游廠商驗收核可後才會給錢，因
    我與業主都是在每月月底驗收，如驗收完成業主付我錢，我
    就付給被告錢，但這是在被告進場前我告訴被告收款的方式
    ，但我沒有向被告表示他第一期工程已經完成可在七月十日
    領到錢這件事，後來被告做不到一個禮拜，且被告跟我約定
    進場的時間有延遲，我已經跟上游商場允諾何時進場，因被
    告未依約定時間進場，我還另去找臨時工，被告施工進度太
    慢被嫌，且品質不良，其施作的工程驗收沒有通過，我要求
    被告修改，但被告已經找不到人，我就去修改，結果上包也
    倒閉我也沒有領到錢，所以到目前為止還沒有給過被告工程
    款等語，足證被告不僅無能力，亦無資力可購買工具施作工
    程，核與被告於本院審理時供稱：伊當時無存款，只有政府
    低收入戶、單親、房屋租賃補助款，伊承攬工程只有向伊弟
    弟借用的2、3萬元，後來是用在買一些代工工具、木工工具
    、Ｓ腰帶、鐵鎚、水平尺等語，及本院查詢被告稅務電子閘
    門財產所得調件明細表，被告於97年及98年除有1台1984 年
    之汽車外，並無其他之收入或財產等情相符，故被告於99年
    6月26日向曾惠玲表示欲聘僱臨時工時，顯有如所施作之工
    程款可以收到，即支付予曾惠玲，如無法收到，因其本身亦
    無資力可以付款，即一走了之之心態甚明，此可從前述證人
    陳益順表示係騙被告回來解決，被告才回來等語，及被告迄
    今仍未給付該臨時工費用等情相符，故被告確有詐欺得利之
    不確故意甚明。
  (四)綜上所述，被告上揭辯解顯均係事後卸責之詞，委無足採。
四、論罪科刑之理由：
  (一)核被告所為，分別係犯刑法第339條第1、2項之詐欺取財、
    得利罪，及同法第335條第1項之侵占罪。被告上開各次犯行
    ，犯意各別，行為互殊，且侵害不同之法益，應予分論併罰
    。被告有如犯罪事實欄所載之前科及受刑紀錄，有臺灣高等
    法院被告全國前案紀錄表在卷可考，其於執行完畢後，5年
    以內再故意分別犯本件有期徒刑以上之罪，為累犯，均應依
    刑法第47條第1項之規定，加重其刑。
  (二)爰審酌被告不思正途賺取所需，竟以不同方式詐騙及侵占被
    害人之財物、其犯罪後僅坦承部分犯行，且於偵、審時均經
    通緝始到案，至今仍未賠償被害人所受損害，犯後態度非佳
    等一切情狀，各量處如主文所示之刑及諭知易科罰金之折算
    標準，並定其應執行刑及諭知易科罰金之折算標準，以資儆
    懲。
四、應適用之法條：
  (一)刑事訴訟法第299條第1項前段。
  (二)刑法第339條第1項、第2項、第335條第1項、第47條第1項、
    第41條第1項前段、第8項、第51條第5款。
  (三)刑法施行法第1條之1第1項、第2項前段。
本案經檢察官林煒容到庭執行職務。
中    華    民    國   100    年    9     月    28    日
                  刑事第十四庭  審判長法  官  吳幸芬
                                      法  官  劉麗瑛
                                      法  官  黃建都
以上正本證明與原本無異。
如不服本判決應於收受判決後10日內向本院提出上訴書狀，並應
敘述具體理由；其未敘述上訴理由者，應於上訴期間屆滿後20日
內向本院補提理由書（均須按他造當事人之人數附繕本）「切勿
逕送上級法院」。
告訴人或被害人對於判決如有不服具備理由請求檢察官上訴者，
其上訴期間之計算係以檢察官收受判決正本之日期為準。
                                      書記官  賴玉真
中    華    民    國   100    年    9     月    28    日
附錄論罪科刑法條：
刑法第339條：
意圖為自己或第三人不法之所有，以詐術使人將本人或第三人之
物交付者，處 5 年以下有期徒刑、拘役或科或併科 1 千元以下
罰金。
以前項方法得財產上不法之利益或使第三人得之者，亦同。
前二項之未遂犯罰之。
刑法第335條：
意圖為自己或第三人不法之所有，而侵占自己持有他人之物者，
處5年以下有期徒刑、拘役或科或併科1千元以下罰金。
前項之未遂犯罰之。